【裁判字號】    90,易,391
【裁判日期】    900525
【裁判案由】    傷害等
【裁判全文】
臺灣桃園地方法院刑事判決                            九十年度易字第三九一號
    公  訴  人  臺灣桃園地方法院檢察署檢察官
    被      告  己○○
    被      告  癸○○
右列被告等因傷害等案件，經檢察官提起公訴（八十九年度偵字第八０六七號），本
院判決如左：
    主  文
己○○共同傷害人之身體，處有期徒刑參月。如易科罰金以參佰元折算壹日。扣案鹽
巴壹份沒收。
癸○○無罪。
    事  實
一、己○○係桃園縣大園鄉鄉民，因不滿坤業環保科技股份工程有限公司（下稱坤業
    公司）在該公司所有坐落於桃園縣蘆竹鄉○○段五之０、五之一地號土地上設置
    焚化廠，而加入當地人士自行籌組之「反坤業自救會」（下簡稱自救會），並由
    自救會在上開土地外圍之桃園縣大園鄉○○村○鄰○○○○○道路設置工寮輪班
    看守，長年抗爭，阻撓焚化爐之設置。民國八十九年五月二十六日上午七時四十
    五分許，己○○復因抗議坤業公司進行上開工程，竟與年籍姓名均不詳之自救會
    成人成員約四、五十餘人（實際人數無法查考）共同基於妨害他人行使權利、傷
    害、毀損等犯意聯絡，在上開果林大池旁道路，向駕駛起重機前來，欲進入工地
    施工之坤業公司工人戊○○、壬○○、丙○○、甲○○、庚○○、丁○○及辛○○等人告稱：不准進入施工云云，迨戊○○應稱渠等均係工人，有意見請向公司
    反映等語時，己○○等人即分持預藏之木棍、鐵棒及石頭，四散追打戊○○等人
    ；致壬○○受有左眼眶淤傷、浮腫、頭部外傷、左足踝淤傷；丙○○受有頭部、
    腹部、右手挫傷合併多處擦傷；甲○○受有頭部、左前臂及左腿挫傷合併多處擦
    傷；庚○○受有頭部、右腿、背部挫傷合併擦傷；丁○○受有頭部外傷顏面裂傷
    ；辛○○受有臉部撕裂傷等傷害。並趁戊○○等人逃走時，由在場之不詳自救會
    成員持上開棍棒、石塊擊破起重機玻璃，將大量食用鹽灌入加油口內，而毀損上
    開起重機致令不堪用。以此傷害、毀損方式，妨害戊○○等人行使權利。
二、案經坤業公司代表人謝秀娟、戊○○、壬○○、丙○○、甲○○、庚○○、丁○○、辛○○、乙○○等人訴由桃園縣警察局大園分局報請台灣桃園地方法院檢察
    署檢察官偵查起訴。
    理  由
壹、有罪部分：
一、訊據被告己○○固不否認於右揭時地為警查獲之事實，惟否認有何傷害、毀損及
    妨害自由犯行。辯稱：早上七點我在田裡工作，做到九點多回家，我太太說沒垃
    圾袋我就去溫晟（雜貨店）買，那裡離抗爭處五、六十公尺，就被警察抓云云。
    經查，告訴人壬○○、子○○、目擊證人即坤業公司職員朱江平在警訊中即堅指
    被告己○○涉案（偵卷第三十九頁反面、第四十三頁反面、第七十六頁反面），
    告訴人丁○○在警訊中雖未指認被告黃某，惟其在警訊中陳稱：我不知道他的年
    籍資料，但是我認得他，年紀約五十餘歲，拿四角形角棍毆打我，只有一人毆打
    我等語（偵卷第七十一頁），所述與被告己○○四十年一月二日生，時年四十九
    歲相近；與餘人嗣後在偵查中均多指稱：己○○拿角棍等語，此如後述，亦大致
    相符。而偵查中告訴人乙○○稱：己○○、癸○○用木棍打我等語，告訴人丁○○稱：己○○用木棍打我等語，告訴人子○○稱：我被己○○用石頭打到背部等
    語，告訴人壬○○稱：我被己○○及癸○○拿石頭丟，隔二十分鐘在距一百五十
    公尺處又被他們及不知名五、六人開車來下來用手及木棍打我，己○○用木棍，
    癸○○空手打我頭部等語，嗣經檢察官質以：「他們戴安全帽，如何知道是他們
    打你們？」時，告訴人等則或稱：他們每次都抗爭，被打時他們（己○○、癸○○）已未戴安全帽，己○○指我是工頭，又打我等語，或稱：己○○打完後，還
    站在我面前，且他臉部特別黃等語，或稱：他（己○○）近距離打我等語，或稱
    ：因為被追打，有特別留意是何人打，且他（己○○）安全帽有時掀起來，到分
    局的服裝又相同等語（以上見偵卷第一三六頁反面、第一三七頁反面）。其後證
    人丁○○在本院審理時又稱：當時約有四個人打我，認得出來的是己○○，在警
    察局不是說只有一人打我，是只認出一個人，認出己○○的原因是他臉色比較黃
    ，且後來他站在路口時，他把安全帽頂到頭上掛著，露出臉孔等語（本院九十年
    四月十一日筆錄）。綜觀上述，被告己○○當時確有在場抗爭行兇一節，迭據上
    揭告訴人等人指陳在卷，經核渠等所述，被告當時持有石頭、角棍，事後尚揭開
    安全帽露臉等細節又大致相符，且被告己○○身材較為瘦小，臉色較一般人明顯
    泛黃，此經本院當庭勘驗無誤，並有其照片附於偵查卷可稽（偵卷第一０五頁）
    ，確較旁人容易辨認。參以告訴人乙○○、丁○○在偵查中尚稱：沒看到徐金波
    打人等語，丁○○在本院審理時並補稱：對癸○○我沒有印象等語，衡情應非挾
    怨誣攀之舉。是渠等所述，應可採信。被告黃某雖辯稱：當時我是要去買垃圾袋
    云云，並聲請傳喚證人李榮輝為證，惟證人在偵查中已明確證稱：警察抓他的時
    間，他正好來買東西，八點時我不知道他在哪裡等語（偵卷第一四九頁），顯難
    據此認定被告不在場，本院因認無須傳喚；另證人即被害人戊○○在本院審理時
    證稱：在警察局指認己○○是根據體型跟眼神，在檢察官那邊時不敢肯定等語，
    僅足認定其指訴不可採，均不足為有利被告己○○之認定，併予敘明。此外復有
    壬○○、丙○○、甲○○、庚○○、丁○○及辛○○之驗傷單六張，壬○○等人
    傷勢照片九張，木棍照片四張、及遭毀壞之起重機照片十張附卷，鹽巴一份扣案
    可資佐證。本件事證明確，被告己○○犯行已堪認定。
二、查被告己○○行為後，刑法第四十一條第一項業於九十年一月四日修正，將原犯
    最重本刑為三年以下有期徒刑以下刑之罪，而受六月以下有期徒刑或拘役之宣告
    ，因身體、教育、職業或家庭之關係，執行顯有困難者，得以一元以上三元以下
    折算一日，易科罰金之規定，修正為「犯最重本刑為五年以下有期徒刑以下刑之
    罪，而受六個月以下有期徒刑或拘役之宣告，因身體、教育、職業、家庭之關係
    或其他正當事由，執行顯有困難者，得以一元以上三元以下折算一日，易科罰金
    」，並於九十年一月十日由總統公布施行，於同年一月十二日生效。經依新舊法
    比較結果，對被告並無不同，應依刑法第二條第一項前段規定，適用修正後之法
    律。核被告己○○所為，係犯刑法第二百七十七條第一項之傷害罪、第三百零四
    條第一項之強制罪，及同法第三百五十四條之毀損罪。其與年籍姓名均不詳，數
    目約四、五十餘人之自救會成員就上開犯行間，有犯意聯絡及行為分擔，為共同
    正犯。被告己○○等以一傷害行為同時毆打多人，係同種想像競合犯，仍從傷害
    罪處斷。渠等所犯上開三罪間，傷害、毀損犯行無非為驅離告訴人戊○○等人，
    妨害戊○○等人行使權利之方法，應認該三罪間有方法結果之牽連關係，從較重
    之傷害罪處斷，公訴人認應分論併罰，尚嫌未洽，併予敘明。爰審酌被告此前有
恐嚇前科，有台灣桃園地方法院檢察署刑案資料查註記錄表一紙附卷可稽，對地
    方事務表達意見固係居民權利，然出之以非法手段，甚而以暴力相加他人，則為
    法所不許，被害人所受傷勢及損失，及被告犯後雖未坦承犯行，態度尚稱良好等
    一切情狀，量處如主文所示之刑，並諭知易科罰金之折算標準，以示懲儆。扣案
    鹽巴一份為不詳共犯所有供犯罪所用之物，依刑法第三十八條第一項第二款規定
    沒收。
貳、無罪部分：
一、公訴意旨略以：被告癸○○於八十九年五月二十六日上午七時四十五分許，因抗
    議坤業公司施做焚化爐工程，竟與己○○及年籍姓名均不詳之蘆竹鄉自救會成員
    約四、五十餘人共同基於妨害他人行使權利、傷害、毀損等犯意聯絡，在上開果
    林大池旁道路，分持預藏之木棍、鐵棒及石頭，四散追打告訴人戊○○等人；致
    告訴人壬○○、丙○○、甲○○、庚○○、丁○○及辛○○各受有不同程度之傷
    害。渠等並趁告訴人戊○○等人逃走時，由在場之不詳自救會成員持上開石頭、
    棍棒擊破起重機玻璃，將大量食用鹽灌入加油口內，而毀損上開起重機致令不堪
    用。以此傷害、毀損方式，妨害戊○○等人行使權利。因認被告癸○○所為，涉
    有刑法第二百七十七條第一項、第三百五十四條、第三百零四條等罪嫌。
二、訊據被告癸○○固不否認於右揭時地為警查獲之事實，惟否認有何傷害、毀損及
    妨害自由犯行。辯稱：當天早上我在田裡工作，後來我女兒生產，我要載太太到
    敏盛醫院看女兒，到抗爭工寮是要拿安全帽等語。
三、按犯罪事實應依證據認定之，無證據不得推定其犯罪事實，刑事訴訟法第一百五
    十四條訂有明文。經查，公訴人認被告涉有右揭犯行，無非係以告訴人戊○○等
    人指訴，及驗傷單六張、現場照片等件，為其論據。惟查，被告自始於警訊中即
    稱：當天上午七點到八點時我在田裡工作，附近沒人，上午十點多因我太太至大
    園敏盛醫院看我女兒（女兒生產），我騎乘機車要去載她，途經果林村一鄰南崁
    路坤業焚化爐工程入口處，因車速太慢停在路旁觀看且欲進入抗爭工寮拿安全帽
    ，為警察攔檢，因我沒有帶身份證，又有一個工人指認我，就被逮捕等語（偵卷
    第三十一頁），此後在偵審中亦為相同供述，並提出其孫簡秀珍之女（未取名）
    之出生證明書一份為證。經核簡秀珍之女係在八十九年五月二十六日上午六時二
    十三分出生，對照被告所述：十點多要載我太太去看女兒，回工寮是拿安全帽等
語，前後時間大致相符，是其所辯應可採信。又告訴人乙○○、壬○○在偵查中
    雖稱：癸○○有打人云云，惟二人就被告癸○○部分，經檢察官質以如何辨識時
    ，各僅稱：近距離可以辨認云云，或癸○○沒戴安全帽云云，未能具體指明被告
    簡某有何特徵；此與被告己○○經多人指認，並經人明指其臉色泛黃、身材矮小
    等特徵有別。而告訴人壬○○、乙○○經傳均未到，又無其他被害人為詳盡指認
    以供佐證，從而告訴人壬○○、乙○○所述，尚難遽信。至驗傷單及現場照片等
    件均不足證明被告癸○○加入本件犯行甚明。此外，復查無其他積極證據，足資
    認定被告癸○○有何公訴意旨所指之犯行。被告犯行既屬不能證明，依上說明，
    即應為無罪之諭知。
據上論斷，應依刑事訴訟法第二百九十九條第一項前段、第三百零一條第一項，刑法
第二條第一項前段、第二十八條、第二百七十七條第一項、第三百零四條第一項、第
三百五十四條、第五十五條、第三十八條第一項第二款，修正後刑法第四十一條第一
項前段，罰金罰鍰提高標準條例第一條前段、第二條，判決如主文。
本案經檢察官錢明婉到庭執行職務。
中        華        民        國    九十    年    五    月    二十五日
                                    臺灣桃園地方法院刑事第五庭
                                        法  官    陳  彥  宏
右正本證明與原本無異
如不服本判決書應於送達後十日內向本院提出上訴狀
                                      書記官     翁  其  良
中      華      民      國      九十        年    五    月    二十五    日
論罪法條：刑法第二百七十七條第一項、第三百零四條第一項、第三百五十四條


司法院資訊處製作；財團法人民間司法改革基金會備份。
